---
title: "Práctica independiente - Clase 2"
output:
  html_notebook:
    toc: yes
    toc_float: yes
date: ""
subtitle: "Curso: R para el análisis de datos en el agro"
author: "Bolsa de Cereales"
---

> Reiniciar R (`Session --> Restart R`)

### Loops

1. Crear un for loop que itere sobre los doce meses.
* Agregarle un condicional en caso de que sea un mes par y otro en caso de que sea impar.

2. Crear un for loop dentro de otro for loop iterando sobre una variable meses y otra años.
* Agregarle un break en caso de que el mes sea igual a 7.

3. Crear un while loop que funcione mientras una variable, que inicialmente sea igual a 10, no supere a 30. En cada fin de ciclo la variable en cuestión debe aumentar un 2%.
* Agregar un condicional que avise cuando la variable supere el valor 20
* Agregar un break cuando el valor supere 25.


### Instalación de paquetes

- Instalar el paquete _tidyverse_ en la consola y cargarlo en el ambiente de trabajo.
- Instalar el paquete _ggplot2_ en la consola y cargarlo en el ambiente de trabajo.
- Cargar el paquete _readxl_ en la consola y cargarlo en el ambiente de trabajo.

Recuerden que si ya tienen instalado el paquete no es necesario volver a instalarlo. Solamente con cargarlo en cada ambiente de trabajo es suficiente.

### Lectura y escritura de archivos

- Leer el dataset histórico de estado y condición del trigo desde la página de la Bolsa de Cereales y mostrar los primeros datos. El archivo es un csv.

- Grabar el dataset en formato xlsx.

- Leer los dataset históricos de estado y condición de maíz, soja, girasol y trigo de la Bolsa de Cereales.

- Armar una lista con cada dataset, asignarle a cada una el nombre del cultivo correspondiente y exportarlos con formato excel guardando cada dataframe en una pestaña distinta.

- Leer la pestaña de maiz del archivo excel generado.

- Leer la tercer pestaña del archivo excel generado.

#### Dataset Soja

El archivo `soja.xlsx` contiene información de las producción de soja en Argentina. Se encuentra en la carpeta `datasets`.

El objetivo es leer el archivo:

1. sin mover su ubicación
2. sin cambiar su formato (pueden usar la librería `xlsx`)
3. Indicando que queremos leer la primer hoja
4. sin modificar el archivo (¿hay algún parámetro de la función que nos permita esquivar las primeras filas?)
5. Noten que al final del archivo hay notas aclaratorias. ¿hay algún parámetro de la función que nos permita especificar hasta qué fila leer el archivo?

```{r}

```


### Operaciones sobre objetos

- Hacer un `summary` sobre la columna rendimiento para saber el mínimo, el primer cuartil, la mediana, la media, tercer cuartil y el máximo valor.

```{r}

```

- Generar un nuevo `data.frame` con los datos del Departamento "MARCOS JUAREZ". Nota: si quedaron filas con faltantes `NA`, elminarlas. Puede usar `!is.na`


```{r}

```


- Crear un vector booleano que indique si aumentó el rinde respecto a la campaña anterior. Pista: Podemos utilizar `<` o `>` junto con `[]`

```{r}

```

- Agregar el vector como una nueva columna al dataframe, que se llame "aumento_rinde"

```{r}

```

- Con la nueva variable, filtrar los datos para que nos quede un nuevo dataset sólo de las campañas con aumento del rinde

```{r}

```

