---
title: Introducción a R
output:
  html_notebook:
    toc: yes
    toc_float: yes
date: ""
subtitle: Práctica independiente
---

> Reiniciar R (`Session --> Restart R`)

### Objetos y vectores

- Crear un OBJETO llamado _objeto_ definido como el resultado de la suma: 5 + 6

```{r}
objeto <- 5+6
```

- Crear un VECTOR _VEC0_ que contenga los números 1, 3, 4.

```{r}

```

- Crear 3 vectores ( _VEC1_, _VEC2_, _VEC3_) que sean transformaciones del anterior

```{r}

```

- Crear 3 vectores con la misma cantidad de elementos que VEC0, pero con variables string (texto) ( _VEC4_, _VEC5_, 
_VEC6_).

```{r}

```

- Crear un dataframe _DFRAME_ como combinación de todos los __vectores__ creados previamente

```{r}

```

- Crear una lista _LIST0_ como combinación del _dataframe_ y todos los __vectores__ creados previamente, asignandole a cada elemento de la lista una letra del abecedario.

```{r}

```

- Crear un nuevo objeto _NewObj_ que sea igual al al tercer elemento de la lista _LIST0_.

```{r}

```


### Archivos y ambientes de trabajo

1. Crear un script `.R` con el código de la práctica independiente.
2. Crear un proyecto para la clase 1.
3. Guardar en un Rdata los elementos del enviroment (googlear cómo se guarda).
4. Reinciar R y abrir el Rdata.
5. Guardar el dataset de soja en un .RDS.
6. Levantar el .RDS con otro nombre.

